【裁判字號】    92,易,472
【裁判日期】    920603
【裁判案由】    傷害
【裁判全文】
臺灣桃園地方法院刑事判決                          九十二年度易字第四七二號
    公  訴  人  臺灣桃園地方法院檢察署檢察官
    被      告  乙○○
                甲○○
                丁○○
右列被告等因傷害案件，經檢察官提起公訴（九十一年度偵字第九八八九號），本院
判決如左︰
    主  文
乙○○傷害人之身體，處有期徒刑參月，如易科罰金以參佰元折算壹日。
甲○○、丁○○均無罪。
        事  實
一、緣乙○○與甲○○、丁○○（後二人另為無罪判決）均係位於桃園縣平鎮○○○
    路五十五巷二號之彩虹社區住戶，葉清日（業於九十一年五月二十八日因缺血性
    心臟病引發之急性心肌梗塞而死亡）則為該社區之管理員。甲○○於民國九十一
    年三月二日十五時許，因對於該社區管理委員會經費收支情形有疑問，而前往該
    社區一樓社區管理處，欲請管理員葉清日代為聯絡該社區主委，因遭葉清日拒絕
    ，雙方即因此發生口角爭執，適為行經該處之乙○○發現，乙○○即出而為甲○○排解，然因葉清日不甘示弱，將乙○○推倒在地，二人即雙生拉扯互毆，乙○○即基於傷害他人身體之犯意，徒手毆打葉清日，致葉清日受有臉部及胸部挫傷
    、頸部抓傷之傷害。
二、案經葉清日訴由桃園縣警察局平鎮分局報告台灣桃園地方法院檢察署檢察官偵查
    起訴。
        理  由
壹、有罪部分：
一、訊據被告乙○○固不否認於右揭時、地與告訴人葉清日發生拉扯，惟矢口否認有
    何傷害之犯行，辯稱：因葉清日用手掐伊脖子，伊用手推葉清日的臉部、胸部，
    想把他推開云云。然查，右揭犯罪事實，業據告訴人葉清日於警訊中指訴稽詳，
    又稽之被告乙○○自陳當時之情形為：「我有打葉清日，因為他掐住我的脖子，
    所以我用手推他的臉部、胸部，要把他推開。」、「可能是我的手碰到葉清日，
    他就用右手抓住我的左手，我快跌倒，我就又抓住他的手，結果我們二人就跌倒
    ，他就跌到我的身上，並用手掐住我的脖子，我就用手推他，一直推不開，我就
    一直用手推他臉部，他當時有流鼻血」，核與證人甲○○、丁○○所述被告乙○○與告訴人葉清日確有拉扯，又告訴人當時有流鼻血之情，及證人即到場處理之
    警員吳盛台證述：伊到場時告訴人確有流鼻血乙情無訛（見本院九十二年四月二
    十二日審理筆錄）。依被告乙○○及證人甲○○、丁○○所稱告訴人當時怒氣沖
    沖，並將被告乙○○推倒在地之情狀，被告乙○○因此萌生傷害之犯意，亦衡與
    常情相符。更何況被告與告訴人拉扯後，告訴人即受有如上之傷害，足認告訴人
    指訴應非虛構。又告訴人確實受有如事實欄所載之傷害乙節，復有壢新醫院診斷
    證明書一紙可稽，另參諸該醫院九十一年十一月一日壢新醫字第九一０六七二號
    函所附之告訴人病歷資料及護理記錄單亦載明：告訴人於就診時「眼睛周圍瘀青
    ，鼻子外觀看起來紅紅的，脖子有抓傷痕跡」（見偵查卷第一０六頁）。是以，
    本件事證明確，被告犯行已堪認定。
二、核被告乙○○所為，係犯刑法第二百七十七條第一項之普通傷害罪。爰審酌被告
    犯罪之動機原係出於為證人甲○○排解糾紛，且係因告訴人先行動手而加以反擊
    ，又其因本件爭執互毆事件亦受有右耳聽力障礙之傷害（未提出告訴），此有診
    斷證明書、聽力檢查表各一紙附卷可稽，兼衡之告訴人所受傷勢、被告行為手段
    、被告並無任何前科（此有台灣高等法院被告全國前案紀錄表一紙可按），雖有
    和解之意，然迄未達成和解等一切情狀，量處如主文所示之刑，並諭知易科罰金
    之折算標準。
三、至於告訴人雖於案發後之九十一年五月二十八日死亡，然稽之其死亡日期距離案
    發之同年三月二日已將近三個月之久，又醫師判定之死亡原因為缺血性心臟病引
    發之急性心肌梗塞而死亡，此有死亡證明書一紙附卷可按。又依壢新醫院九十一
    年十一月一日壢新醫字第九一０六七二號函所附之告訴人病歷資料所示，告訴人
    於就診時所照之心電圖已呈現確有「陳舊性心肌梗塞」之病史，且左心室功能動
    態較差（見偵查卷第九十七頁、第一三二頁）。據此尚難認定告訴人嗣後之死亡
    與被告乙○○之傷害行為有何因果關係，公訴人亦同本院見解而僅起訴被告之傷
    害犯行，僅附此敘明。
貳、無罪部分：
一、公訴意旨略以：被告甲○○、丁○○與乙○○（另為有罪認定，如前述）於九十
    一年三月二日十五時許，在桃園縣平鎮○○○路五十五巷二號一樓社區管理處，
    因被告甲○○與告訴人即該社區管理員葉清日就聯絡該社區主委一事發生爭執，
    被告甲○○、丁○○與乙○○竟基於傷害犯意之聯絡，由被告甲○○以手抓告訴
    人葉清日脖子，被告丁○○抓住葉清日手部，由被告乙○○則出手毆打告訴人葉
    清日，使告訴人葉清日受有臉部及胸部挫傷之傷害。因認被告甲○○、丁○○二
    人均涉有刑法第二百七十七條第一項之傷害罪嫌云云。公訴人認被告二人涉有上
    開犯嫌，無非係以告訴人葉清日於警訊中之指訴為依據。
二、按犯罪事實，應依證據認定之，無證據不得推定其犯罪事實。又不能證明被告犯
    罪者，應諭知無罪之判決，刑事訴訟法第一百五十四條、第三百零一條第一項分
    別定有明文。又刑事訴訟制度受「倘有懷疑，則從被告之利益為解釋」、「被告
    應被推定為無罪」之原則所支配，故得為訴訟上證明者，無論為直接或間接證據
    ，須客觀上於一般人均不致有所懷疑，而達於確信之程度，始可據為有罪之認定
    ，倘其證明尚未達於確信之程度，而有合理可疑存在時，即難據以為被告之不利
    認定，換言之，在法律判斷上，即不能為被告有罪之認定。
三、訊據被告甲○○、丁○○二人均堅決否認上開傷害犯行，甲○○辯稱：伊僅與告
    訴人發生口角爭執，然完全未接觸到告訴人身體等語；被告丁○○辯稱：係因告
    訴人壓在被告乙○○身上，伊才自後方拉住告訴人身體，想將渠等分開，並未毆
    打告訴人等語。經查：
    （一）告訴人葉清日雖於警訊中指訴被告甲○○、丁○○亦有參與上開傷害犯行
          ，然此部分僅有告訴人一人於警訊中之陳述，而無其他任何證據可佐，且
          因告訴人已死亡，亦難再加檢驗。另稽之本件係出於告訴人先與被告呂素
          碧發生口角爭執，隨即與被告乙○○拉扯而受傷之情，是告訴人於警訊中
          渲染受害情節亦非無可能。
    （二）另查，本件除被告乙○○與告訴人確有拉扯、推打之傷害行為外，被告呂
          素碧僅與告訴人有口角衝突，並未與其有肢體接觸，而被告丁○○係因告
          訴人將被告乙○○推倒在地，而欲將告訴人拉開，始自後抱住其身體，亦
          無何傷害行為等情，除據被告二人自陳無訛外，核與被告乙○○供述相同
          ，亦已具論如前。至於告訴人之妻丙○○○雖於偵查中供稱：看到被告鍾
          福欽捉告訴人之手，還是一直要打下去的樣子等語，且告訴人之妻葉盧美
          玉係事後才經通知到場，並未目擊衝突之發生，亦據告訴人之妻於本院審
          理中自陳無訛，是其上開證述顯難執為被告甲○○、丁○○二人不利之認
          定。
    （三）綜上所述，本案經查無其他證據可資佐證被告甲○○、丁○○二人涉犯公
          訴人指訴之傷害行為，被告二人之犯罪不能證明，核諸上開說明，認定被
          告二人犯罪之證據尚未達客觀上於一般人均不致有所懷疑，而達於確信之
          程度，而尚有合理之可疑存在，即難據以為被告二人之不利認定，自應為
          被告甲○○、丁○○均無罪之諭知。
據上論斷，應依刑事訴訟法第二百九十九條第一項前段、第三百零一條第一項，刑法
第二百七十七條第一項、第四十一條第一項前段，罰金罰鍰提高標準條例第一條前段
、第二條，判決如主文。
本案經檢察官邱曉華到庭執行職務。
中      華      民      國    九十二    年      六      月      三      日
                                臺灣桃園地方法院刑事第一庭
                                            法  官  陳永來
右正本證明與原本無異。
如不服本判決，應於判決送達後十日內向本院提出上訴狀( 應附繕本 )，上訴於
臺灣高等法院。
                                            書記官  洪明媚
中      華      民      國    九十二    年      六      月      五      日
附論罪科刑依據之法條:
刑法第二百七十七條第一項
傷害人之身體或健康者，處三年以下有期徒刑，拘役或一千元以下罰金。


司法院資訊處製作；財團法人民間司法改革基金會備份。
